【裁判字號】    92,訴,1460
【裁判日期】    920430
【裁判案由】    侵權行為損害賠償
【裁判全文】
臺灣臺北地方法院民事判決  九十二年度訴字第一四六○號
    原      告  甲○○
    法定代理人  江  敏
    原      告  丙○○
    被      告  丁○○
                        居桃園.
                己○○  住金門.
                        居桃園.
                戊○○  住金門.
                        居桃園.
                乙○○  住臺北.
                        居桃園.
右當事人間請求侵權行為損害賠償事件，本院判決如左：
    主    文
原告之訴及假執行之聲請均駁回。
訴訟費用由原告負擔。
    事實及理由
壹、原告起訴主張：
一、原告誤信廣告文宣，不知宇生、晉銓、高農公司均瀕破產，卻被包裝虛偽不實增
    資財報資料，致原告受騙，分別以一百五十萬元、五十萬元購買宇生、晉銓、高
    農未上市股票，直至報紙告知全球統一、丁○○三兄弟受押，始知受騙，被告詐
    欺、偽造文書、違反證券交易法、洗錢、虛偽不實公司資本額，增資財報資料，
    印製不實股票，銷售獲利數十億元，為此依民法第一百八十四條第一項規定，請
    求被告連帶給付原告甲○○、丙○○各一百五十萬元、五十萬元。
二、為此聲明：
（一）被告應連帶給付原告甲○○一百五十萬元。
（二）被告應連帶給付原告丙○○五十萬元。
（三）願供擔保聲請宣告假執行。
貳、被告則抗辯：
一、原告受過高等教育，身為教師，必具有獨立思考判斷問題之能力與素養，其在自
    由意志下買賣自己所選擇之股票，係屬市場經濟法則之個人投資行為，本應自我
    承擔股票漲跌之風險與賺賠責任。原告從報紙知悉被告收押，案發延宕至今三年
    有餘，年初始提起自訴刑事附帶民事賠償，倘原告於三年前即認為被公司欺騙，
    即應於三年前提起本件訴訟。
二、為此聲明：
    駁回原告之訴。
、程序方面：
    按訴狀送達後，原告不得將原訴變更或追加他訴，但擴張或減縮應受判決事項之
    聲明，或不甚礙被告之防禦及訴訟之終結者，不在此限，民事訴訟法第二百五十
    五條第一項第三款、第七款分別定有明文。查原告甲○○原起訴請求被告給付三
    百萬元及精神賠償，原告丙○○請求被告連帶給付一百萬元及精神賠償，嗣於九
    十二年四月二十八日當庭減縮，原告甲○○請求被告連帶給付一百五十萬元，原
    告丙○○請求被告連帶給付五十萬元，被告於當日雖表示不同意，然原告僅減縮
    應受判決事項之聲明，且不甚礙被告之防禦及訴訟之終結，揆諸首揭規定，本院
    認應准許之。
肆、得心證之理由：
一、按因故意或過失，不法侵害他人之權利者，負損害賠償責任（民法第一百八十四
    條第一項規定參照）。又因侵權行為所生之損害賠償請求權，自請求權人知有損
    害及賠償義務人時起，二年間不行使而消滅，自有侵權行為時起，逾十年者亦同
    （民法第一百九十七條第一項規定參照）。
二、查本案於八十八年一月二十八日、三月三日、九月八日、九月九日、十一月二十
    六日經檢察官先後簽發搜索票，交內政部警政署刑事警察局、法務部調查局全國
    各調查處（站），搜索全球統一集團所屬建金公司、全球統一股份有限公司、總
    公司行政部門（二處地點）、長安分公司、南京分公司（二處地點）、民權分公
    司、板橋分公司、三重分公司、桃園分公司、南崁分公司、中壢分公司、新竹四
    維營業處、苗栗分公司、臺中分公司、雲林分公司、嘉義分公司、臺南分公司、
    南區管理處、高雄光華分公司、高雄九如分公司、屏東中正分公司、金門分公司
    等營業處所，始查獲被告所犯常業詐欺等罪行，而臺灣臺北地方法院檢察署檢察
    官於八十八年起陸續提起公訴，此有本院八十八年度訴字第一七二九號、九十年
    度訴字第三七六號刑事判決正本第七十六頁可稽。是以原告至遲於八十八年底即
    已知悉受被告詐騙之事實，卻於九十二年十四月始提起本件損害賠償請求（見本
    院九十二年度附民字第二六號刑事卷第一頁之收狀戳），故縱認原告得請求被告
    連帶負損害賠償責任，亦已罹於二年時效，原告之請求，於法無據。
三、從而，原告請求被告連帶給付原告甲○○、丙○○各一百五十萬元、五十萬元，
    為無理由，應予駁回。
四、因本案事證已臻明確，兩造其餘主張陳述及所提之證據，均毋庸再予審酌，附此
    敘明。
伍、假執行之宣告：
    原告受敗訴判決，其假執行之聲請即失所依據，應併予駁回。
陸、結論：
    本件原告之訴為無理由，依民事訴訟法第七十八條，判決如主文。
中      華      民      國    九十二    年      四      月     三十     日
                                    民事第一庭法      官  蔡惠如
右為正本係照原本作成
如對本判決上訴，須於判決送達後廿日內向本院提出上訴狀
中      華      民      國    九十二    年      四      月     三十     日
                                              書  記  官  楊秋鈴


司法院資訊處製作；財團法人民間司法改革基金會備份。
